臺灣臺北地方法院民事判決　　　　　　93年度重訴字第1130號
原　　　告　丙○○
訴訟代理人　潘正芬律師
複代理人　　陳修君律師
　　　　　　王悅蓉律師
被　　　告　庚○○
　　　　　　己○○
　　　　　　丁○○　　原住台北市○○區○○路一段21巷26號
　　　　　　乙○○　　原住台北市大安區○○○路○段209號9樓之2
　　　　　　甲○○
　　　　　　戊○○　　原住台北市○○區○○路一段21巷28號
上列當事人間請求確認所有權移轉登記請求權等事件，本院於中
華民國九十四年四月二十一日言詞辯論終結，判決如下：
    主  文
被告庚○○應將坐落台北縣汐止市○○段北港口小段二六０之二
地號土地應有部分百分之六移轉登記予原告。
確認被告己○○、丁○○、乙○○、甲○○、戊○○就坐落台北
縣汐止市○○段北港口小段二六０之二地號土地應有部分百分之
五十四之所有權移轉登記請求權存在。
被告己○○、丁○○、乙○○、甲○○、戊○○應就坐落台北縣
汐止市○○段北港口小段二六０之二地號土地應有部分十分之九
，於辦理繼承登記後，將前揭土地應有部分百分之五十四所有權
移轉登記予原告。
訴訟費用由被告負擔。
    事實及理由
甲、程序方面：
一、訴訟，由被告住所地之法院管轄。民事訴訟法第1條第1項定
    有明文。查被告己○○、丁○○、乙○○、甲○○、戊○○
    ，雖系爭土地係在台北縣汐止市，惟本件原告係依信託契約
    之債權法律關係請求，並非基於物權法律關係請求移轉登記
    ，自非屬民事訴訟法第10條第1項專屬管轄之範圍，故被告
    己○○主張本件應移轉予台灣士林地方法院管轄云云，即不
    可採，本院仍有管轄權。
二、被告等均未於最後言詞辯論期日到場，查無民事訴訟法第38
    6條所列各款情形，依原告之聲請，由其一造辯論而為判決
    。
乙、原告主張：
一、原告自民國六十八年與訴外人林福禮約定分別出資並由原告
    代表具名，陸續合買土地：
（一）68年11月18日，原告與林福禮約定，由原告代表與藝琮建
      錐、高張月雲等四人，簽訂合買土地契約書，由阮正與原
      告代表具名向訴外人林周金桃及林國誠購買坐落台北縣汐
      止市○○段港口小段260、260之1、260之2及261等地號土
      地應有部分十分之九及其餘應有部分十分之一之合建權利
      ，前揭合買土地契約書第1條約定：藝琮公司、丙○○、
      曾慶錐及高張月雲等各取得上開應有部分十分之九之百分
      之五十、百分之三十、百分之十及百分之十，並合意由林
      周金桃、林國誠將上開土地持分分別移轉登記二十分之九
      予代表藝琮公司受移轉登記之阮正及另持分二十分之九予
      同時代表曾慶錐、高張月雲之原告。
（二）嗣於69年4月5日，原告復與林福禮分別出資，由原告代表
      分別向阮正及曾慶錐、高張月雲購買藝瑄公司（由阮正代
      表登記）所有前揭260等四筆土地之應有部分二十分之九
      ，以及曾慶錐及高張月雲所有並信託登記於原告名義之前
      揭260等四筆土地應有部分各百分之九。並約定將應受藝
      琮公司移轉土地所有權（持分二十分之九）信託登記予原
      告之母林沈妹名義，並於69年8月4日完成登記，又應受曾
      慶錐及高張月雲移轉土地所有權部分，因前已經原告代表
      曾慶錐及高張月雲受移轉登記，故未再辦理移轉登記。嗣
      於69年7月14日，原告復與林福禮合意，將登記於原告名
      下之上開土地持分之二十分之九，再信託登記予林沈妹名
      義，惟因當時登記實務，無以信託為土地登記之原因者，
      又原告與林沈妹為母子，且系爭土地所有權之移轉實為信
      託，並無買賣價金之交付流程，僅得借用贈與為移轉之原
      因。故原告與林福禮以原告代表信託登記予林沈妹之上開
      土地持分共計為十分之九。
（三）於71年1月14日，原告與林福禮復合意，由原告之妻簡育
      吟具名向林周金桃、林國誠購買渠等所有前揭原告260、2
      60之1、260之2地號之三筆土地之應有部分十分之一，並
      指定將該土地所有權信託登記予林福禮之岳父即被告庚○○。
二、原告與林沈妹間及原告、林福禮與庚○○間成立者，係信託
    關係：
（一）林沈妹取得前揭原260、260之1、260之2等地號之三筆土
      地應有部分各十分之九，係基於原告與林福禮之協議，由
      原告具名借用林沈妹之名義，受移轉登記，故原告與林沈
      妹間應成立信託關係，該約定書甚至由被告己○○、乙○○、戊○○、丁○○、甲○○（林寬寬）擔任見證人，足
      證被告等對之知之甚詳。本件林沈妹於85年7月29日死亡
      ，除庚○○外之被告等與原告為林沈妹之繼承人，自應將
      信託物返還予原告，退步言之，如認本件並非信託關係，
      亦係屬委任或類似委任之關係，依民法第541條第2項規定
      ，應將本件土地移轉返還於原告。
（二）庚○○取得前揭260、260之1、260之2地號之三筆土地應
      有部分十分之一，係由原告與林福禮共同信託庚○○受移
      轉登記，原告、林福禮與庚○○間，亦成立信託關係，依
      該信託契約第1條約定，原告得請求庚○○返還信託物。
（三）原告與林福禮分別出資合購土地，依兩者間所定合購土地
      協議書第3條約定，原告占合購土地權利之百分之六十，
      林福禮占百分之四十，並且原告已將對於林沈妹之繼承人
      請求返還前揭260、260之1、260之2地號之三筆土地應有
      部分十分之九之百分之四十之權利，依原告與林福禮之協
      議，讓與予林福禮，故原告得請求如訴之聲明所示。
三、聲明：如主文所示。
丙、被告方面：
一、被告庚○○、丁○○、乙○○、甲○○、戊○○未於言詞辯
    論期日到場，亦未提出書狀作何聲明或陳述。
二、被告己○○部分：未於最後言詞辯論期日到場，惟據其前次
    言詞辯論期日稱：
（一）本件是遺產的一部分，並不是信託，原告的資金是我們父
      母親出的。
（二）聲明：原告之訴駁回。
丁、得心證之理由：
一、原告主張之事實，業據其提出合買土地契約書、不動產買賣
    契約書、土地登記謄本、土地買賣契約書、土地信託登記約
    定書、信託契約、合購土地協議書影本為證。被告庚○○、
　　丁○○、乙○○、甲○○、戊○○復未提出任何書狀以供本
  　院斟酌，雖被告己○○辯稱本件是遺產的一部分，並不是信
　　託，原告的資金是我們父母親出的云云，惟查原告提出之其
  　與其母林沈妹簽訂之土地信託登記約定書前言約定：「立約
    定人丙○○（以下簡稱甲方）林沈妹（以下簡稱乙方）茲因
    甲方出資購置如附表不動產雙方約定以信託行為暫以乙方名
    義辦理產權登記，雙方約定履行條件列明如下」，且查被告
    己○○亦不否認上開土地信託登記約定書影本末之見證人己○○之簽名真正，而上開土地信託登記約定書復經原告提出
    原本亦與影本相符，從而可知登記予林沈妹名義之系爭土地
    ，實為原告出資而信託登記林沈妹名義，故被告己○○所辯
    實不足採，原告之主張應為實在。
二、又查依原告與林沈妹簽訂之上開土地信託登記約定書第四條
    約定：「四、本宗土地乙方百年之後，辦理繼承登記時，遺
    產分割協議時，本宗土地應全部歸屬甲方所有。」；原告與
    被告庚○○簽訂之信託契約第一條約定：「本件信託土地，
    甲方（指庚○○）應配合乙方（指原告及訴外人林福禮）之
    需要，隨時無條件移轉予乙方或乙方指定之第三人名下所有
    ．．」，從而原告依上開信託契約第1條、土地信託登記約
    定書第4條之約定，請求被告庚○○應將坐落台北縣汐止市
    ○○段北港口小段260之2地號土地應有部分百分之六移轉登
　　記予原告；確認被告己○○、丁○○、乙○○、甲○○、戊○○就坐落台北縣汐止市○○段北港口小段260之2地號土地
　  應有部分百分之五十四之所有權移轉登記請求權存在；被告
    己○○、丁○○、乙○○、甲○○、戊○○應就坐落台北縣
　　汐止市○○段北港口小段260之2地號土地應有部分十分之九
  　，於辦理繼承登記後，將前揭土地應有部分百分之五十四所
    有權移轉登記予原告，為有理由，應予准許
戊、結論：本件原告之訴為有理由，依民事訴訟法第385條第1項
    前段、第78條、第85條第1項，判決如主文。
中　　華　　民　　國　　94　　年　　4 　　月　　29　　日
                  民事第二庭    法　官　黃雯惠
以上正本係照原本作成。
如對本判決上訴，須於判決送達後20日內向本院提出上訴狀。
中　　華　　民　　國　　94　　年　　4 　　月　　29　　日
                                書記官　林玗倩
